【裁判字號】    89,易,705
【裁判日期】    900319
【裁判案由】    侵占
【裁判全文】
臺灣彰化地方法院刑事判決                          八十九年度易字第七五號
    公  訴  人  臺灣彰化地方法院檢察署檢察官
    被      告  甲○○
右列被告因侵占案件，經檢察官提起公訴（八十九年度偵字第二八一二號），本院判
決如左：
    主      文
甲○○意圖為自己不法之所有，而侵占自己持有他人之物，處拘役貳拾日，如易科罰
金，以參佰元折算壹日。
    事      實
一、甲○○於民國八十八年十二月九日，在彰化縣埔心鄉○○村○○路○段二三二號
    ，向旭泓車業有限公司（下稱旭泓公司）租得車號ＹＨＯ─八一七號重型機車一
    輛，雙方約定每月租金新臺幣（下同）五千五百元，並約定甲○○如未按時繳納
    租金或租售金逾一個月以上時，則立即終止契約。詎甲○○持有上開機車後僅支
    付一期租金，即拒不繳納租金，經旭泓公司於八十九年三月二十二日寄發存證信
    函通知終止租賃契約，並請求返還前揭機車，甲○○仍拒不返還，並意圖為自己
    不法之所有，於八十九年三月二十三日收受租約終止信函後某日，在其彰化縣北
    斗鎮○○里○鄰○○路二００巷一九弄一七號住處，將該機車侵占入己，繼續占
    用，致該機車之所有權人旭泓公司無法行使其所有權，直至八十九年七月，甲○
    ○與旭泓公司人員發生衝突後，旭泓公司始將前揭機車取回。
二、案經被害人旭泓車業有限公司訴由臺灣彰化地方法院檢察署檢察官偵查起訴
    理      由
一、訊據被告甲○○固不否認有簽訂機車租賃約定書之事實，惟矢口否認有侵占之犯
    行，辯稱右前機車係林雅菁用分期付款所買，其僅是保證人，且其不識字，不知
    所簽係租賃契約。又因其欲繼續繳錢，亦有拿錢給林雅菁去繳，故未將機車還給
    被害人，而遇見被害人公司職員時因未帶錢出來，故未繳錢給被害人公司云云。
    惟查八十九年十二月時，被害人公司並未經營買賣機車業務，且當初簽訂租賃契
    約時，被害人已解釋約定書內容給被告了解等情，業據被害人代理人乙○○於審
    理中供述明確，且衡諸常情，若被告僅係保證人，又何須拿錢給林雅菁繳納租金
    ？此外，另有機車租賃約定書及被告身分證影本附卷可稽，故被告辯稱其僅為保
    證人，且係分期買賣上開機車云云，實難採信。再查，被告給付一期租金後，即
    拒不繳納租金，經被害人於八十九年三月二十二日寄發存證信函，催告被告返還
    機車，此有存證信函及回執在卷可佐；並經被害人多次找尋被告請求返還機車，
    而被告仍拒不返還，繼續占有該機車。又被告雖辯稱欲繼續繳納租金云云，然在
    而在長達一年多之時間中，竟仍僅繳納一期租金，且被告遇見被害人時縱未帶錢
    出來，仍能以其他方式繳納，故被告所辯無非係卸責之詞，不足採信。被告既長
    時間占有告訴人之機車，經催告而拒不返還，又不繳納租金，其意圖為自己不法
    之所有，而將該機車變易持有為所有之意思甚明。是被告犯行，洵堪認定。至於
    被害人公司事後雖已將右揭機車取回，然被告之犯罪行為於將易持有為所有之意
    思時即已成立，並不因事後被害人取回機車而受影響，故被告犯行，仍應依法論
    科，併此敘明。
二、核被告所為，係犯刑法第三百三十五條第一項之普通侵占罪。爰酌被告犯罪之動
    機、目的、手段、所生之危害及犯罪後之態度不佳等一切情狀，量處如主文所示
    之刑，並諭知易科罰金之折算標準，以資懲儆。
據上論斷，應依刑事訴訟法第二百九十九條第一項前段，刑法第三百三十五條第一項
、第四十一條第一項，罰金罰鍰提高標準條例第一條前段、第二條，判決如主文。
本案經檢察官朱婉綺到庭執行職務。
中      華      民      國      九十      年      三      月    十九    日
                                臺灣彰化地方法院刑事第三庭
                                    法      官  詹  秀  錦
右正本證明與原本無異。
如不服本判決，應於送達後十日內向本院提出上訴狀( 須附繕本 )。
告訴人或被害人對於判決如有不服具備理由請求檢察官上訴者，其上訴期間之計算係
以檢察官收受判決正本之日期為準。
                                    法院書記官  謝  志  鑫
中      華      民      國      九十      年      三      月   二十二   日
刑法第三百三十五條
意圖為自己或第三人不法之所有，而侵占自己持有他人之物者，處五年以下有期徒刑
、拘役或科或併科一千元以下罰金。
前項之未遂犯罰之。


司法院資訊處製作；財團法人民間司法改革基金會備份。
